【裁判字號】    95,訴,557
【裁判日期】    950928
【裁判案由】    毒品危害防制條例
【裁判全文】
臺灣基隆地方法院刑事判決               95年度訴字第557號
公  訴  人  臺灣基隆地方法院檢察署檢察官
被      告  甲○○
上列被告因違反毒品危害防制條例案件，經檢察官提起公訴（95
年度毒偵字第1333號），被告並為有罪陳述，本院合議庭乃裁定
由受命法官獨任以簡式審判程序進行審理，並判決如下：
    主  文
甲○○施用第一級毒品，累犯，處有期徒刑捌月；又施用第二級
毒品，累犯，處有期徒刑陸月。應執行有期徒刑壹年。
    事  實
一、甲○○前因施用毒品案件，經觀察、勒戒後，認無繼續施用
    毒品之傾向，於民國90年2 月2 日經釋放出所，並由臺灣基
    隆地方法院檢察署檢察官於90年1 月31日，以90年度毒偵字
    第113 號為不起訴處分確定。又因轉讓第一級毒品案件，經
    臺灣高等法院於90年6 月26日，以90年度上訴字第1748號判
    決有期徒刑一年六月，併科罰金新臺幣五萬元確定；再因施
    用毒品案件，經觀察、勒戒後，認有繼續施用毒品之傾向，
    經裁定送強治戒治（於90年10月24日入所戒治，91年5 月9
    日停止戒治並付保護管束，91年12月12日管束期滿未經撤銷
    ），並由臺灣基隆地方法院檢察署檢察官提起公訴，經本院
    於91年1 月24日，以90年度訴字第723 號判決有期徒刑六月
    、四月，應執行有期徒刑八月確定。嗣其上開二罪，復經本
    院以91年度聲字第625 號裁定應執行有期徒刑二年確定，併
    同罰金易服勞役部分，於91年5 月9 日入監執行，92年8 月
    29日假釋出監。乃於假釋期間，又再犯施用毒品案件，由臺
    灣基隆地方法院檢察署檢察官提起公訴，經臺灣高等法院於
    93年7 月20日，以93年度上訴字第1623號判決有期徒刑十月
    確定，其上開假釋並經撤銷，於93年3 月29日再度入監，執
    行殘刑九月十四日，並接續執行上開十月徒刑，甫於94年10
    月22日縮刑期滿執行完畢。乃甲○○猶不思戒除毒癮，復基
    於反覆持續施用第一級毒品海洛因之犯意，自95年4 月26日
    下午5 時起，至95年7 月5 日下午7 時止，或在臺北縣瑞芳
    鎮○○路260 號之1 其住處，或在臺北縣瑞芳鎮○○路之不
    詳友人住處，以將稀釋後之海洛因置入注射針筒內再持以施
    打血管之方式，施用第一級毒品海洛因，平均2 日施用1 次
    。又基於施用第二級毒品安非他命類（安非他命暨甲基安非
    他命）之犯意，自95年4 月25日中午12時起，至95年7 月4
    日下午3 時止，在臺北縣瑞芳鎮○○路之不詳友人住處，以
    將安非他命類置放在自行組裝之玻璃球吸食器內燒烤使生霧
    化白煙再以口鼻吸食之方式，施用第二級毒品安非他命類，
    平均3 至4 星期不等施用1 次。嗣為警於95年4 月27日下午
    4 時20分，在臺北縣瑞芳鎮○○路27巷6 號許國陞（檢察官
    另案偵辦）住處查獲，經甲○○同意而採其尿液送驗，結果
    呈嗎啡（海洛因代謝後尿液檢出成份）、甲基安非他命陽性
    反應；又於95年7 月6 日下午6 時50分，因另案在臺北縣瑞
    芳鎮○○路○ 段25號查獲，經甲○○同意而採其尿液送驗，
    結果則呈嗎啡、安非他命暨甲基安非他命陽性反應，始知上
    情。
二、案經基隆市警察局第四分局移送臺灣基隆地方法院檢察署檢
    察官偵查起訴。
    理  由
壹、程序事項
    本案被告甲○○所犯者非為死刑、無期徒刑、最輕本刑為三
    年以上有期徒刑之罪或高等法院管轄之第一審案件，其於準
    備程序進行中，先就被訴事實為有罪之陳述，經告知其簡式
    審判程序之旨，並聽取公訴人、被告之意見後，本院業已依
    刑事訴訟法第二百七十三條之一第一項規定，裁定由受命法
    官獨任以簡式審判程序進行本案之審理。
貳、實體事項
一、前揭事實業據被告甲○○於本院審理時坦承不諱；且被告前
    後2 次為警查獲後所採集之尿液檢體，經基隆市警察局第四
    分局送請昭信科技顧問股份有限公司，及臺北縣政府警察局
    瑞芳分局送請臺灣檢驗科技股份有限公司以氣相層析質譜儀
    法為確認檢驗之結果，或呈嗎啡（海洛因代謝後尿液檢出成
    份）、甲基安非他命陽性反應，或呈嗎啡、安非他命暨甲基
    安非他命陽性反應，此亦有昭信科技顧問股份有限公司95年
    5 月25日濫用藥物尿液檢體檢驗報告暨基隆市警察局第四分
    局毒品案件尿液編號總冊節本、基隆市警察局第四分局偵辦
    毒品案件尿液檢體委驗單，及臺灣檢驗科技股份有限公司95
    年8 月1 日CH/2006/70815 號濫用藥物尿液檢驗報告暨臺北
    縣政府警察局瑞芳分局偵辦毒品危害防制條例案件犯嫌尿液
    檢驗編號對照表各1 件在卷可憑；參之以酵素免疫分析或薄
    層定性分析等方式為初步篩檢者，檢驗結果雖有相當程度偽
    陽性之可能，然以氣（液）相層析、質譜分析之儀器為交叉
    確認者，檢驗結果出現偽陽性之機率則極低，因而具有公信
    力，核足為對涉嫌人不利之認定；暨一般人注射海洛因經體
    內吸收代謝約30分鐘以後，乃轉換以嗎啡為主要成份（主要
    型態），陸續隨尿液排出體外，並以最初6 至12小時之排泄
    量最多。若以日計，約有80% 之毒品代謝物（嗎啡），可在
    注射後24小時以內隨尿液排出體外，至其他剩餘劑量則可在
    數日內分別隨尿液排出體外；又安非他命類經口服投與後，
    70% 約於24小時以內自尿液中排出，90% 則於96小時以內自
    尿液中排出，是實務目前固衡常以尿液檢測判斷受驗者曾否
    施用毒品，惟鑑於國內現階段針對尿液所檢測者，僅為該尿
    液是否呈安非他命類陽性反應而已，至其實際投與量之多寡
    ，則每因安非他命之檢出與個人投與方式、投與量、體質、
    採尿時間，乃至檢驗儀器之精密度等諸多因素息息相關，而
    無從憑以精確推斷，遑論進而據以回推（自受驗者採集尿液
    之時間回推）其精確之投與時間。然則，自受驗者口服投與
    後所得檢測出安非他命之通常時間推斷，其投與時間距離其
    採尿時間最長可能不會超過4 日。此復曾經法務部調查局以
    90年4 月12日陸(一)字第90133335號函、行政院衛生署藥物
    食品檢驗局以81年2 月8 日（）藥檢壹字第001156號函釋
    在案。勾稽以觀，足見被告於本院審理時之任意性自白，與
    事實相符，堪可採信。再者，被告前因施用毒品案件，經觀
    察、勒戒後，認無繼續施用毒品之傾向，於90年2 月2 日經
    釋放出所，並由臺灣基隆地方法院檢察署檢察官於90年1 月
    31日，以90年度毒偵字第113 號為不起訴處分確定；又因施
    用毒品案件，經觀察、勒戒後，認有繼續施用毒品之傾向，
    經裁定送強治戒治（於90年10月24日入所戒治，91年5 月9
    日停止戒治並付保護管束，91年12月12日管束期滿未經撤銷
    ），並由臺灣基隆地方法院檢察署檢察官提起公訴，經本院
    於91年1 月24日，以90年度訴字第723 號判決有期徒刑六月
    、四月，應執行有期徒刑八月確定（已執畢）；再因施用毒
    品案件，由臺灣基隆地方法院檢察署檢察官提起公訴，經臺
    灣高等法院於93年7 月20日，以93年度上訴字第1623號判決
    有期徒刑十月確定（已執畢），此觀諸卷附之臺灣高等法院
    被告前案紀錄表、前揭不起訴處分書、刑事判決所載內容自
    明。從而，本案事證明確，被告於初犯施用毒品案件之五年
    以內，再犯施用毒品之犯行，堪可認定，應依法論科。
二、論罪科刑：
  (一)查海洛因、安非他命類分別係毒品危害防制條例所列管之第
    一級、第二級毒品，此為該條例第二條第二項第一款、第二
    款所明定。按犯毒品危害防制條例第十條之罪（施用毒品罪
    ）者，檢察官應聲請法院裁定，令被告入勒戒處所觀察、勒
    戒，經勒戒處所陳報，認受觀察、勒戒人無繼續施用毒品傾
    向者，應即釋放，並為不起訴之處分；認有繼續施用毒品傾
    向者，即應聲請法院裁定令入戒治處所強制戒治，俟強制戒
    治期滿釋放，再為不起訴之處分。惟依上揭規定觀察勒戒或
    強制戒治執行完畢釋放後，五年內再犯毒品危害防制條例第
    十條之罪（施用毒品罪）者，檢察官即應依法追訴，毒品危
    害防制條例第二十條第一項、第二項、第二十三條第二項分
    別定有明文。
  (二)核被告於初犯施用毒品案件以後之五年以內，再犯施用第一
    級毒品海洛因、第二級毒品安非他命類之行為，係犯毒品危
    害防制條例第十條第一項之施用第一級毒品罪、同條第二項
    之施用第二級毒品罪。被告持有第一級毒品海洛因、第二級
    毒品安非他命類之低度行為，應分別為施用第一級、第二級
    毒品之高度行為所吸收，均不另論罪。
  (三)被告前後多次施用第一級毒品海洛因之犯行，均時間密接，
    且依社會通念，復足可認為係基於一個意思決定所為之具有
    反覆性及延續性之行為，乃學理上所稱之「集合犯」，應僅
    成立一罪。按刑事法若干犯罪行為態樣，本質上原具有反覆
    、延續實行之特徵，立法時既予特別歸類，定為犯罪構成要
    件之行為要素，則行為人基於概括之犯意，在密切接近之一
    定時、地持續實行之複次行為，倘依社會通念，於客觀上認
    為符合一個反覆、延續性之行為觀念者，於刑法評價上，即
    應僅成立一罪。學理上所稱「集合犯」之職業性、營業性或
    收集性等具有重複特質之犯罪均屬之，例如經營、從事業務
    、收集、販賣、製造、散布等行為概念者是（最高法院95年
    度臺上字第1079號判決意旨參照）。查毒品因均有高度之成
    癮性及濫用性；即一方面因「耐藥性」的影響，導致行為人
    必須逐漸增加施用劑量，方能達成其主觀之相同效果；他方
    面則因「生理依賴性」及「心理依賴性」的影響，導致行為
    人對毒品產生強烈渴求，而終至不能根絕。職此，立法實務
    固以戒斷行為人之毒癮（包括身癮及心癮）為其首要；惟倘
    行為人曾經刑事處遇方式助其戒斷毒癮，猶於短時間內再犯
    施用毒品，足見原所據以實施之治療程序，顯然不能收其實
    效，是乃明定應依法追訴處罰。據此可知，施用毒品之行為
    本身，顯然具有反覆性及延續性之特徵；準此，「持續多次
    施用」應屬此類犯罪之常態，倘認此為數行為，並對之為數
    罪評價，則恐與刑罰之過度評價禁止原則相悖，並有違憲法
    所揭櫫之比例原則。從而，於刑法評價上，「持續多次施用
    」毒品，自應僅成立「集合犯」之實質一罪。
  (四)查起訴書雖誤繕被告施用毒品之時間、地點，然此業據蒞庭
    檢察官於未變動其社會基本事實同一性之前提下，當庭更正
    被告施用第一級毒品之時間為「95年4 月26日下午5 時」，
    併更正其施用第一級毒品之地點或為「臺北縣瑞芳鎮○○路
    260 號之1 其住處」，或為「臺北縣瑞芳鎮○○路之不詳友
    人住處」；暨更正被告施用第二級毒品之時間為「95年4 月
    25日中午12時」，併更正其施用第二級毒品之地點為「臺北
    縣瑞芳鎮○○路之不詳友人住處」；核此更正範圍，亦無礙
    於原起訴所特定之事實。本於檢察一體之原則，本院當以蒞
    庭檢察官所到庭更正者，為起訴所指之犯罪時間。至臺灣基
    隆地方法院檢察署以95年度毒偵字第1625號分案偵辦之被告
    違反毒品危害防制條例乙案，雖未據一併起訴，然因所涉之
    被告施用毒品犯行，實與業經起訴並經本院認定有罪之部分
    ，核有「集合犯」之實質一罪關係，詳如前述；按諸審判不
    可分原則，當亦為起訴效力之所及，而為本院所應併予審理
    。
  (五)被告所犯上開二罪，犯意各別，行為互殊，罪名不同，應予
    分論併罰。
  (六)查被告曾有如前所述之犯罪科刑及刑之執行情形，此有臺灣
    高等法院被告前案紀錄表在卷可稽，其於有期徒刑執行完畢
    後，五年以內，故意再犯本起最重本刑有期徒刑以上之罪，
    為累犯，應依刑法第四十七條第一項規定，加重其刑。
  (七)本院審酌被告犯罪之動機、吸食頻率、曾有施用毒品之前科
    仍不知戒除，惟慮及其犯後坦承犯行、所犯乃戕害自己身心
    健康，尚未危及他人等一切情狀，分別量處如主文所示之刑
    ，併定其應執行刑。
據上論斷，應依刑事訴訟法第二百七十三條之一第一項、第二百
九十九條第一項前段，毒品危害防制條例第二十三條第二項、第
十條第一項、第二項，刑法第十一條前段、第四十七條第一項、
第五十一條第五款，判決如主文。
本案經檢察官乙○○到庭執行職務。
中    華    民    國    95    年    9     月    28    日
                  刑事第三庭法  官  王慧惠
以上正本證明與原本無異。
對於本件判決如有不服，應於收受送達後10日內，向本院提出上
訴書狀，上訴於臺灣高等法院，並按他造當事人之人數附具繕本
。
中    華    民    國    95    年    9     月    28    日
                            書記官  王一芳
附錄論罪法條
毒品危害防制條例第10條
施用第一級毒品者，處 6 月以上 5 年以下有期徒刑。
施用第二級毒品者，處 3 年以下有期徒刑。


司法院資訊處製作；財團法人民間司法改革基金會備份。
